【裁判字號】    98,交聲,1368
【裁判日期】    980527
【裁判案由】    聲明異議
【裁判全文】
臺灣高雄地方法院交通事件裁定        98年度交聲字第1368號
原處分機關  高雄市政府交通局
異  議  人  甲○○
上列異議人因違反道路交通管理處罰條例案件，對於高雄市政府
交通局於民國98年4 月21日所為之裁決（高市交裁字第裁32-B00
000000號）聲明異議，本院裁定如下：
    主  文
原處分關於罰鍰新臺幣肆萬伍仟元部分撤銷。
上開撤銷部分，甲○○不罰。
其餘異議駁回。
    理  由
一、原處分機關略以：異議人即受處分人甲○○於民國96年9 月
    5 日20時28分許，騎乘車牌號碼YAK-172 號重型機車行經高
    雄市○○區○○路20之1 號前，因違規酒後駕車，經測得其
    呼氣酒精濃度達每公升1.28毫克，超過法定標準值，遂依道
    路交通管理處罰條例第35條第1 項第1 款，處異議人罰鍰新
    台幣（下同）45,000元整，吊扣駕駛執照12個月，並施以道
    安講習。
二、異議意旨略以：異議人上開酒駕行為已遭臺灣高雄地方法院
    檢察署檢察官予以緩起訴處分，異議人並已繳交罰金80,000
    元完畢，但原處分機關仍裁決異議人罰鍰45,000元，依據一
    事不二罰之法理，為此原處分機關所為處分顯有錯誤，狀請
    撤銷原處分云云。
三、按汽車駕駛人，駕駛汽車經測試檢定，酒精濃度超過規定標
    準者，處1 萬5,000 元以上6 萬元以下罰鍰，並當場移置保
    管其車輛及吊扣其駕駛執照1 年；因而肇事致人受傷者，並
    吊扣其駕駛執照2 年；致人重傷或死亡者，吊銷其駕駛執照
    ，並不得再考領，道路交通管理處罰條例第35條第1 項第1
    款固定有明文。惟94年2 月5 日公布，95年2 月5 日施行之
    行政罰法第26條規定：「一行為同時觸犯刑事法律及違反行
    政法上義務規定者，依刑事法律處罰之。但其行為應處以其
    他種類行政罰或得沒入之物而未經法院宣告沒收者，亦得裁
    處之。前項行為如經不起訴處分或為無罪、免訴、不受理、
    不付審理之裁判確定者，得依違反行政法上之義務規定裁處
    之」；同法第1 條規定：「違反行政法上義務而受罰鍰、沒
    入或其他種類行政罰之處罰時，適用本法。但其他法律有特
    別規定者，從其規定」。上開道路交通管理處罰條例第35
    條第1 項第1 款規定，係對行為人違反行政法上義務規定之
    行政罰，且該條例關於一行為同時觸犯刑事法律及違反行政
    法上義務規定者，並無特別規定，是汽車駕駛人一個酒後駕
    駛汽車行為，經測試檢定酒精濃度超過規定標準，而同時涉
    有刑法第185 條之3 公共危險罪嫌時，道路交通管理處罰機
    關除有行政罰法第26條第1 項但書得處以其他種類行政罰者
    之情形，得裁處其他種類行政罰外，關於罰鍰部分，即應依
    上開行政罰法第26條及道路交通管理處罰條例第10條規定移
    送地方法院檢察署處理，除於移送後再有上開行政罰法第26
    條第2 項所定不起訴等事由，得依違反行政法上義務規定裁
    處之情形外，不得逕依道路交通管理處罰條例第35條第1 項
    第1 款規定，裁處行為人罰鍰之行政罰。
四、又按被告所犯為死刑、無期徒刑或最輕本刑3 年以上有期徒
    刑以外之罪，檢察官參酌刑法第57條所列事項及公共利益之
    維護，認以緩起訴為適當者，得定1 年以上3 年以下之緩起
    訴期間為緩起訴處分，其期間自緩起訴處分確定之日起算，
    刑事訴訟法第253 條之1 第1 項定有明文。而行政罰法第26
    條已明揭一事不二罰之原則，亦即應受行政罰之行為如經不
    起訴處分或為無罪、免訴、不受理、不付審理之裁判確定者
    ，始得依違反行政法上義務規定裁處之。再者，「緩起訴」
    處分之最終雖使被告免於刑事訴追之效果，與「不起訴」處
    分之效果相同，然觀諸刑事訴訟法第253 條之1 第1 項係91
    年2 月8 日增訂，行政罰法係94年2 月5 日公布，而制定在
    後的行政罰法第26條第2 項僅臚列「不起訴處分或無罪、免
    訴、不受理、不付審理之裁判確定者」，並未將「緩起訴處
    分」納入。又緩起訴處分既非不能證明行為人之犯罪事實，
    且行為人於緩起訴處分期間內須遵守或履行刑事訴訟法第25
    3 條之2 各款所規定之事項，若有同法第253 條之3 第1 項
    各款情形，檢察官仍得依職權或依告訴人之聲請，將緩起訴
    處分撤銷，已產生實質刑罰之效果，自與上開行政罰法第26
    條第2 項列舉之不起訴處分等情形迥然有別，仍無從遽為比
    擬而為相同之處置。爰此，本於對受處分人不利益之規定不
    得任意擴張解釋之原則，自不得類推適用，而認應受行政罰
    之行為經緩起訴處分，仍得依違反行政法上之義務規定裁處
    之。
五、經查：
  (一)本件異議人於酒後騎乘車牌號碼YAK-142 號重型機車，於96
    年9 月5 日20時28分許，在高雄市○○區○○路20之1 號前
    因不勝酒力自行摔倒，經警前往處理及對異議人實施吐氣酒
    精濃度測試，測得其呼氣酒精濃度達每公升1.28毫克，即以
    異議人違反道路交通管理處罰條例第35條第1 項第1 款規定
    開單舉發。異議人並因上開酒後駕車之行為，同時犯刑法第
    185 條之3 公共危險罪，經臺灣高雄地方法院檢察署檢察官
    以96年度偵字第26782 號為緩起訴處分，其期間為1 年，異
    議人應支付8 萬元給國庫，上開緩起訴處分後經臺灣高等法
    院高雄分院檢察署以97年度上職議字第379 號處分書駁回再
    議確定，且異議人已於97年2 月27日支付8 萬元給國庫完畢
    ，上開緩起訴處分並於98年1 月14日期滿，惟原處分機關就
    前開同一酒後駕車行為，仍於98年4 月21日對異議人裁處罰
    鍰45,000元等情，有臺灣高雄地方法院檢察署96年度偵字第
    26782 號緩起訴處分書、臺灣高等法院高雄分院檢察署97年
    度上職議字第379 號處分書、臺灣高雄地方法院檢察署自行
    收納款項統一收據、臺灣高等法院被告前案紀錄表各1 份在
    卷可稽（見本院卷第4 至7 頁）及有高雄市政府交通局高市
    交裁字第裁32-B00000000號違反道路交通管理事件裁決書1
    份附卷可憑（見本院卷第3 頁）。
  (二)本件異議人所受之緩起訴處分固非刑法所定刑罰之種類，然
    已對異議人之名譽、心理產生相當制約並影響被告之財產等
    權益，亦應可實質該當行政罰法第26條第1 項之「依刑事法
    律」之處罰。據此，原處分機關依道路交通管理處罰條例第
    35條第1 項第1 款之規定，對異議人上開酒後駕車之違規行
    為予以裁罰時，除其行為應處以其他種類行政罰即吊扣駕駛
    執照12個月及施以道安講習部分仍得予以裁處外，就裁處罰
    鍰部分，自不得再科處行政罰，而對於異議人予以重複處罰
    。另查94年12月28日修正公布，並自95年7 月1 日施行之道
    路交通管理處罰條例第35條第8 項規定：「... 前項（指有
    酒精濃度超過規定標準而駕駛車輛等情形）汽車駕駛人，經
    裁判確定處以罰金低於本條例第92條第3 項所訂最低罰鍰基
    準規定者，應依本條例裁決繳納不足最低罰鍰之部分」，而
    依其性質道路交通管理處罰條例第35條第8 項應為行政罰法
    第26條第1 項之特別規定，然本件異議人所支付之緩起訴處
    分金為8 萬元，業如前述，縱有上開規定之適用，亦已超過
    異議人因交通違規應繳納之罰鍰45,000元，異議人亦無須再
    為補繳，併予敘明。
六、綜上，原處分機關就異議人同一酒後駕車之行為，再予裁處
    罰鍰45,000元，即有違反行政罰法第26條第1 項及一事不二
    罰之原則，從而，異議人就罰鍰部分提出異議，為有理由，
    應由本院將原處分關於裁處異議人罰鍰45,000元部分撤銷，
    並就上開撤銷部分為不罰之諭知；至原處分機關裁處異議人
    吊扣駕駛執照12個月及施以道安講習部分，係行政罰法第2
    條規定之其他種類行政罰，衡諸同法第26條第1 項但書及上
    揭說明，原處分機關依法仍得加以處罰，是異議人此部分異
    議為無理由，應予駁回。
據上論斷，應依道路交通案件處理辦法第19條、第20條前段，裁
定如主文。
中    華    民    國    98    年     5    月    27    日
                  交通法庭  法  官  林永村
以上正本證明與原本無異。
如不服本裁定應於送達後5 日內向本院提出抗告狀。
中    華    民    國    98    年    5     月    27    日
                            書記官  王珮樺


司法院資訊處製作；財團法人民間司法改革基金會備份。
